【裁判字號】    89,上易,328
【裁判日期】    890331
【裁判案由】    竊盜
【裁判全文】
臺灣高等法院高雄分院刑事判決          八十九年度上易字第三二八號
    上  訴  人  台灣高雄地方法院檢察署檢察官
    被      告  己○○
    選任辯護人  謝嘉順律師
                蘇二郎
    被      告  戊○○
    被      告  丁○○
    被      告  丙○○
    被      告  甲○○
    被      告  庚○○
右上訴人因被告等竊盜案件，不服臺灣高雄地方法院八十八年度易字第二四九五號中
華民國八十八年十一月三十日第一審判決（起訴案號：臺灣高雄地方法院檢察署八十
七年度偵字第二五三四七號），提起上訴，本院判決如左：
      主      文
上訴駁回。
      理      由
一、本案經本院審理結果，認第一審以不能證乙被告等犯罪，而均為無罪之判決，核
    無不當，應予維持，並引用第一審判決書記載之理由如附件。
二、檢察官不服第一審判決，提起上訴，其上訴意旨略以：(一)被告己○○自承在高雄
    縣旗山鎮得勝巷南二高旗山支線高架橋下洗砂場之砂石，係載運自原放置在黃啟
    洲山坡地之砂石，但無論同案被告丁○○、張忠賢或甲○○，均供稱從未自前開
    山坡地載運砂石至該洗砂場，被告己○○亦未另提人證以實其前開辯解，顯見在
    前開洗砂場之砂石，並非取自原存放在前開山坡地之砂石可乙，則證人陳光煌之
    證言，自不足為被告等有利之認定；(二)砂石之盜採，本均屬秘密進行，當無公然
    為之之理，則證人姜耀椏、吳榮煌所為未見被告等盜採砂石之證述，縱認為真，
    亦非即可依此認被告等未盜採砂石；(三)本件在洗砂場之砂石，因體積龐大未為扣
    案，但本署於勘驗現場時已有錄影，照相存證，並一再諭知被告己○○應保留現
    場，於案件確定前不得移除販售；(四)洗砂場現場有大顆石塊留存，更足見證人陳
    光煌所證被告己○○購買之三分、六分砂石，並非本件在洗砂場現場之砂石云云
    ，指摘原判決不當。惟查在高架橋下洗砂場堆放而由被告丁○○、丙○○、甲○○等人載運至黃啟洲山坡地堆放之砂石，係原存放於黃啟洲山坡地之砂石，由被
    告庚○○開鏟土機鏟上綽號大木瓜者之砂石車，分七、八天載運至洗砂場清洗，
    被告丁○○等三人並未參與，已據被告己○○、庚○○供乙在卷，與丁○○等三
    人所供合。而盜採砂石，因多秘密為之，但若在橋下盜採，必為管理路權之泛
    亞公司人員所發現，而泛亞公司人員並未發現橋下有被盜採之情形（見證人姜耀
    恒在原審所證），至被告等究又在臨近河床之何地盜採，並無何證據證乙，至檢
    察官現場勘驗時在上開洗砂場尚有堆積砂石，亦僅證乙能有砂石存在，尚不能證
    乙該砂石即屬盜採之砂石；證人陳光煌固證述其出售予被告己○○之砂石為六分
    及三分大小者，與現場堆置之砂石大小並不相符，但亦不能以此推測上開砂石係
    盜採，況上開砂石場之砂石，其顏色與高架橋下砂石之顏色不同，亦經原法院法
    官前往現場勘驗無訛，有勘驗筆錄及照片在卷可憑，是本件尚無何積極證據據足
    資證乙被告等有竊取砂石之犯行，檢察官之上訴非有理由，應予駁回。
    據上論結，應依刑事訴訟法第三百六十八條、第三百七十三條，判決如主文。
本案經檢察官邱榮藏到庭執行職務。
中    華    民    國     八十九     年       三       月     三十一     日
                              臺灣高等法院高雄分院刑事第九庭
                                  審判長法官  張乙松
                                        法官  江泰章
                                        法官  任森銓
右正本證乙與原本無異。
不得上訴。
                                      書記官  許信宗
中    華    民    國     八十九     年       四       月        五      日
                                                  Ａ
臺灣高雄地方法院刑事判決                        八十八年度易字第二四九五號
    公  訴  人  臺灣高雄地方法院檢察署檢察官
    被      告  己○○  男四十四歲（民國○○○年○月○○○日生）
                        住高雄縣旗山鎮南勝里得勝巷四十號
                        身分證統一編號：Ｓ一0000000號
    被      告  戊○○  男四十五歲（民國○○○年○月○日生）
                        住高雄縣旗山鎮南勝里內湖巷三四之七號
                        身分證統一編號：Ｓ一0000000號
    被      告  丁○○  男四十五歲（民國○○○年○月○○日生）
                        住高雄縣旗山鎮○○路一四八之二號
                        身分證統一編號：Ｓ一0000000號
    被      告  丙○○  男三十二歲（民國○○○年○月○○日生）
                        住屏東縣里港鄉三廓村江南巷五七號
                        身分證統一編號：Ｓ一二三九二一六七號
    被      告  甲○○  男四十二歲（民國○○○年○月○日生）
                        住台東縣台東市○○里○○路○段二巷二四三號
                        身分證統一編號：Ｖ一二三八七九二七號
    被      告  庚○○  男三十四歲（民國○○○年○○月○○○日生）
                        住屏東縣里港鄉戴興村四八之三號
                        身分證統一編號：Ｔ一二一一三九五號
    右  一  人  謝嘉順  律師
    選任辯護人  蘇二郎  律師
右列被告因竊盜案件，經檢察官提起公訴（八十七年度偵字第二五三四七號），本院
判決如左：
    主  文
己○○、戊○○、丁○○、丙○○、甲○○、庚○○均無罪。
    理  由
一、公訴意旨如起訴書（附件）所載。
二、按犯罪事實應依證據認定之，無證據不得推定其犯罪事實，刑事訴訟法第一百五
    十四條定有乙文。意圖為自己或第三人不法之所有，而竊取他人之動產者，為竊
    盜罪。刑法第三百二十條第一項定有乙文。訊據被告己○○、戊○○、丁○○、
    丙○○、甲○○、庚○○均堅決否認有何上開犯行，被告己○○並辯稱：伊雖在
    高雄縣旗山鎮得勝里得勝巷南二高支線高架橋下（簡稱高雄縣旗山鎮巷南二高支
    線高架橋下）設置洗砂場，但其砂石來源均是由屏東縣里港之合法砂石場購入，
    並在橋下洗砂後，再載運到伊所承租之黃啟洲之土坡地上堆放，並未曾在橋墩下
    採集過砂石等語。另被告戊○○則辯稱：伊自八十七年九月間起，始受僱於己○○擔任操做怪手之司機，當時是要在橋下整地，並未曾在橋下挖取砂石等語。被
    告丁○○則辯稱：伊是砂石車司機，而自八十五年間起受僱於己○○，而案發當
    日是要將橋下洗完之砂石，載到黃啟洲之山坡地上堆放等語。另被告丙○○則辯
    稱：伊自八十七年十月二十八日起，僅在案發地點工作兩天，而當時是要將洗完
    之砂石載運到黃啟洲之山坡地上堆放等語。被告甲○○則辯稱：伊為砂石車司機
    ，案發當日僅在橋下工作一天（八十七年十月三十日），而當時也是要將洗好之
    砂石載運到黃啟洲山坡地上堆放等語。被告庚○○則辯稱：伊為鏟土車司機而自
    八十七年九月間起始受僱於己○○，當時是要將洗好之砂石鏟到砂石車上，並未
    挖橋下之砂石等語。經查：
（一）高雄縣旗山鎮得勝里得勝巷南二高支線高架橋下之土石中含有黃泥（此由現場
      照片所拍攝之水流顏色自乙）之事實，業據本院現場勘驗屬實，並製有勘驗筆
      錄及現場拍攝之照片數幀在卷可按，而被告己○○案發之際在現場所採集堆放
      之砂石遺留之痕跡，則呈灰褐色，此有扣案之現場照片及本院現場履勘之照片
      數幀在卷可按。是被告己○○當時僱工堆放在現場之砂石色澤既顯有差異，顯
      見被告己○○上開所辯：伊在橋下所堆置之砂石是購自他處，而非採自橋下等
      語，洵非無據。又高雄縣旗山鎮得勝里得勝巷南二高支線高架橋（又稱南二高
      旗山支線Ｃ三九八標），係由泛亞工程公司與利德公司合夥向國道公路局承攬
      後，再由良泰建材公司委請己○○代運砂石之事實，業據泛亞工程公司南二高
      旗山支線Ｃ三九八標之工地負責人姜耀桓及良泰建材公司負責人吳榮煌證述在
      卷，且証人姜耀桓亦証稱：良泰建材公司在我們施工附近設立預拌混泥土，而
      己○○亦曾將砂石堆放在亞工程公司南二高旗山支線Ｃ三九八標橋下等語，並
      証稱：但己○○在橋下所堆放之砂石，必須不影響我們橋下之便道（即施工通
      行臨時道路），有時他們堆放砂石會影響（橋下便道）時，我們會叫他移動（
      砂石）等語。復稱：並未曾看到他們（被告己○○等人）在橋下挖砂石，因橋
      下的路權是我們管理，我們不可能他們挖，而橋下附近我們也沒有看到他們在
      挖等語（參八十八年九月九日審訊筆錄）。是証人姜耀桓既為泛亞工程公司南
      二高旗山支線Ｃ三九八標之工地負責人，衡其常情，自不可能任由被告己○○
      等人在橋下挖取砂石，否則若橋下砂石被挖掘終將危及橋墩基石之安全結構，
      故縱令被告己○○等人於案發之際雖在上開橋下現場被查獲設有洗砂場並從事
      洗砂，但尚難憑此即以推認被告己○○、戊○○、丁○○、丙○○、甲○○、
      庚○○於案發之際，係在橋下及其附近盜採砂石。
（二）被告己○○其在上開地段橋下洗砂之砂石來源部分係購自瀧利公司之事實，業
      據瀧利公司負責人陳光煌證述在卷，且証人陳光煌復証稱：我們自八十六年間
      起就陸續有砂石生意往來，而他們（己○○）向我們進購之砂石有三分及六分
      的砂石，都是他們（己○○）派車來載運，就我了解他們買砂石是是要交給大
      陸公司，因為有時我會去他們工作現場看等語（參八十八年九月四日審訊筆錄
      ）。另良泰建材公司工地負責人吳東昇亦証稱：是由我們向砂石場進購砂石材
      料，再由己○○他們將砂石載運到我們混泥工廠加工‧‧‧我們混泥土廠離Ｃ
      二九八工地距離約有一公里等語（參八十八年十月五日審訊筆錄）。是既無法
      証乙被告己○○在高雄縣旗山鎮巷南二高支線橋下所洗之砂石係挖自橋墩下或
      其臨近之河床。自難僅其憑現場設置有洗砂設備及僱用怪手、剷土機及砂石車
      ，即推認被告己○○、戊○○、丁○○、丙○○、甲○○、庚○○涉有共同盜
      取高雄縣旗山鎮巷南二高支線橋墩下或其臨近之河床之砂石。況公訴人在現場
      不但未扣有何被告己○○等人所盜取之砂石，復未能提供被告己○○等人所盜
      取之砂石若干及其來源以供調查，故公訴人認被告己○○、戊○○、丁○○、
      丙○○、甲○○、庚○○均涉有竊盜罪，其証據尚有未足。
（三）公訴人另雖以：被告己○○等人堆放在黃啟洲山坡地之砂石雖無法証乙是否來
      自合法砂石場，但被告丁○○、丙○○、甲○○於偵訊時均否認曾自上開黃啟
      洲山坡地或其他地區載運砂石至高雄縣旗山鎮巷南二高支線橋之洗砂場，且查
      獲時之被告庚○○亦已警訊中供稱：砂石是由南二高下橋墩周圍運來等語，而
      公訴人於案發翌日前往現場勘驗，除發現高架橋下之河床有疑似砂石車或挖土
      之車輪輾痕外，經洗砂處理後之砂石，有大顆石塊留在現場，而與被告己○○
      所稱原堆放在黃啟洲山坡地為顆粒較小之砂石不同等情，以資作為認定被告己○○等人盜取橋下或臨近河床砂石之依據。惟參諸被告丁○○、丙○○、甲○○於雖偵訊時均否認曾自上開黃啟洲山坡地或其他地區載運砂石至高雄縣旗山
      鎮巷南二高支線橋之洗砂場等語。然查被告被告丁○○、丙○○、甲○○所載
      運之砂石亦有可能來自瀧利公司或其他合法之砂石場。故尚難僅憑被告丁○○
      、丙○○、甲○○上開供述之消極事實，即認定被告己○○等人在現場洗砂場
      之砂石來源為盜自高雄縣旗山鎮巷南二高支線橋墩下或其臨近之河床砂石之憑
      據。另被告庚○○雖於警訊中供稱砂石是由高雄縣旗山鎮巷南二高支線橋墩下
      或周圍運來等語。然被告庚○○既為剷土車司機而非駕駛怪手之司機，其負責
      將堆置在橋墩現場洗完之砂石堆置上砂石車，其何以能知曉在現場所洗之砂石
      來源究出於何處。況其已於本院審訊中供稱：伊是要將橋下洗完之砂石，鏟到
      砂石車上，並未挖橋下之砂石等語。足見被告庚○○警訊所供之情節，顯與事
      理有違，亦不足以作為認定被告等人竊砂之犯罪依據。是被告己○○在黃啟洲
      之山坡上所堆放之砂石既無法証乙係採自高雄縣旗山鎮巷南二高支線橋墩下或
      其臨近之河床之砂石，業如前述，故被告己○○案發之際在現場所堆放之已洗
      完砂石。自不得憑此作為認定被告己○○、戊○○、丁○○、丙○○、甲○○
      、庚○○涉有竊盜罪之依據。另現場雖有經洗砂後留下大顆石塊，而與黃啟洲
      山坡地上為顆粒較小之石塊不同，然此亦足徵被告己○○上開所辯：其在現場
      所堆放之砂石係曾自（屏東縣）里港其他合法洗砂場購入等語，洵屬有據。綜
      上所述，既未有何其他証據足証被告己○○、戊○○、丁○○、丙○○、甲○○、庚○○等人在案發現場所載運堆放之砂石係共同盜採自高雄縣旗山鎮南二
      高支線橋墩下或其臨近之河床之砂石，故被告己○○等六人均屬罪証不足，爰
      均應為無罪諭知。據上論斷，應依刑事訴訟法第三百零一條第一項，判決如主
      文。
本案經檢察官蔡國卿到庭執行職務。
中    華    民    國    八十八    年      十一      月      三  十      日
                                  臺灣高雄地方法院刑事第六庭
                                      法  官    李   政   庭
右為正本，證乙與原本無異。
如不服本判決，應於判決送達後十日內，向本院提出上訴狀。
                                      書記官    王  宏  琪
中    華    民    國    八十八    年      十二      月        二        日


司法院資訊處製作；財團法人民間司法改革基金會備份。
